臺灣臺中地方法院民事裁定
111年度抗字第180號
抗  告  人  林盈坊  



相  對  人  游信嘉  

上列當事人間聲請拍賣抵押物事件，抗告人對民國111年5月17日
本院簡易庭司法事務官所為裁定（111年度司拍字第134號），提
起抗告，本院合議庭裁定如下：
    主    文
抗告駁回。
抗告程序費用新臺幣1000元由抗告人負擔。
    理    由
一、抗告意旨略以：抗告人未曾向相對人借款，相對人係以辦理
    補發坐落臺中市○○區○○段000地號土地（面積163平方公尺，
    權利範圍全部，下稱系爭土地）所有權狀為由，向抗告人索
    取文件，詎相對人於未經抗告人同意下，竟自行製作抵押權
    設定文件，擅自在系爭土地設定登記擔保債權金額新臺幣（
    下同）600萬元之普通抵押權（下稱系爭抵押權）。又依登
    記謄本所示，系爭抵押權擔保債權種類及範圍為「民國111
    年4月12日消費性借款」、其他擔保範圍約定為「因債務不
    履行而發生之損害」，然相對人係持陳志杰於111年4月12日
    簽發之本票（票據號碼：WG0000000，下稱系爭本票）作為
    系爭抵押權所擔保債權之證明文件，惟系爭本票所示債權顯
    非系爭抵押權所擔保之範圍，相對人不得執以作為債權證明
    而向法院聲請拍賣系爭土地。爰請求廢棄原裁定，並駁回相
    對人之聲請等語。
二、按扺押權人，於債權已屆清償期，而未受清償者，得聲請法
    院，拍賣抵押物，就其賣得價金而受清償，民法第873條定
    有明文。是抵押權人依此項規定聲請拍賣抵押物係屬非訟事
    件，法院所為准駁之裁定，無確定實體法上法律關係存否之
    性質，於債權及抵押權之存否無既判力，故只須其抵押權已
    經依法登記，且債權已屆清償期而未受清償，法院即應為准
    許拍賣抵押物之裁定，至對於此項法律關係有爭執之人，為
    求保護其權利，不妨提起訴訟，以求解決，不得僅依抗告程
    序聲明其爭執，並據為廢棄拍賣抵押物裁定之理由（最高法
    院94年度台抗字第270號裁定意旨參照）。又抵押權人聲請
    拍賣抵押物，在一般抵押，因必先有被擔保之債權存在，而
    後抵押權始得成立，故祗須抵押權已經登記，且登記之債權
    已屆清償期而未受清償，法院即得准許之；於最高限額抵押
    ，法院祇須就抵押權人提出之文件為形式上審查，如認其有
    抵押權登記擔保範圍之債權存在，且債權已屆清償期而未受
    清償，即應為准許拍賣抵押物之裁定（最高法院87年度台抗
    字第33號、94年度台抗字第631號裁定意旨參照）。申言之
    ，聲請拍賣抵押物屬非訟事件，法院所為准駁之裁定，並無
    就抵押債權及抵押權之存否為實質上判斷確認之效力，在普
    通抵押權人聲請法院裁定拍賣抵押物之情形，僅需抵押權已
    經登記，且登記之債權已屆清償期而未受清償，法院即應准
    許，毋庸另行審究抵押權人是否已提出債權證明文件，又倘
    債務人或抵押人對抵押權或抵押債權是否存在等實體上法律
    關係有所爭執，為求保護其權利，應另提起訴訟以求解決，
    非抗告程序所能救濟。
三、經查，本件相對人主張抗告人於111年4月12日，提供系爭土
    地為擔保物，設定擔保債權總金額600萬元之普通抵押權即
    系爭抵押權予相對人，以擔保相對人及陳志杰於「111年4月
    12日消費性借款」，並約定該消費性借款之清償日期為111
    年5月11日，惟相對人迄今仍未獲清償等情，業據相對人提
    出系爭土地登記第一類謄本、抵押權設定契約書、他項權利
    證明書、系爭本票等件為證，原裁定法院依上開證據為形式
    上審查，認系爭抵押權所擔保之債權已屆清償期而未受清償
    ，據此以原裁定准許相對人拍賣抵押物即系爭土地之聲請，
    於法並無不合。抗告人雖以前揭情詞置辯，惟因系爭抵押權
    為普通抵押權，依前揭說明，在普通抵押權人聲請法院裁定
    拍賣抵押物之時，僅須抵押權已經登記，且登記之債權已屆
    清償期而未受清償，法院即應准許，不以抵押權人提出債權
    證明文件為必要，抗告人主張相對人不得執系爭本票作為債
    權證明而向法院聲請拍賣系爭土地，尚屬無據；至抗告人主
    張與相對人間無債權債務關係，用以設定系爭抵押權之抵押
    權設定文件係相對人未經抗告人同意下自行製作乙節，因抗
    告人此一主張屬抵押債權或抵押權有無存在之實體上法律關
    係抗辯，非原裁定法院所得審酌之事項，揆諸前揭意旨，應
    由抗告人另行提起民事訴訟以資解決，非本件非訟程序可得
    審究。從而，本件抗告意旨指摘原裁定不當，求予廢棄，為
    無理由，應予駁回。
四、末按非訟事件依法應由關係人負擔費用者，法院裁定命關係
    人負擔時，應一併確定其數額，非訟事件法第24條第1項定
    有明文。爰依法確定本件抗告程序費用額為1000元，由抗告
    人負擔。
五、據上論結，本件抗告為無理由，依非訟事件法第46條、第21
    條第2項、第24條第1項，民事訴訟法第495條之1第1項、第4
    49條第1項、第78條，裁定如主文。
中　　華　　民　　國　　111 　年　　9 　　月　　30　　日
                  民事第二庭  審判長法  官　呂麗玉
　　　　　　　　　                  法  官　李佳芳
　　　　　　　　　　　　　　　      法  官　吳怡嫺
以上正本係照原本作成。
如不服本裁定，僅得於收受本裁定正本送達後10日內，以適用法
規顯有錯誤為理由，向本院提出再抗告狀（須附繕本一份及繳納
再抗告裁判費新臺幣1000元），並應委任律師或具有律師資格經
法院認為適當者為訴訟代理人，且表明再抗告理由。
中　　華　　民　　國　　111 　年　　10　　月　　3 　　日
                                    書記官　林佩倫